【裁判字號】    99,訴,512
【裁判日期】    990720
【裁判案由】    違反毒品危害防制條例
【裁判全文】
臺灣嘉義地方法院刑事判決               99年度訴字第512號
公  訴  人  臺灣嘉義地方法院檢察署檢察官
被      告  甲○○
上列被告因違反毒品危害防制條例案件，經檢察官提起公訴（99
年度毒偵字第686 號），因被告於本院準備程序中就被訴事實為
有罪之陳述，經本院合議庭裁定由受命法官獨任以簡式審判程序
審理判決如下：
    主  文
甲○○施用第一級毒品，累犯，處有期徒刑捌月，扣案注射針筒
貳支均沒收。又施用第二級毒品，累犯，處有期徒刑肆月。應執
行有期徒刑拾月，扣案注射針筒貳支均沒收。
    犯 罪 事 實
一、甲○○前因施用毒品案件，經本院以91年度毒聲字第661 號
    裁定令入戒治處所施以強制戒治，嗣於民國92年5 月29日停
    止其處分出所並付保護管束，於92年9 月25日保護管束期滿
    未經撤銷而執行完畢。於前開強制戒治執行完畢釋放後5 年
    內，復因施用毒品案件，經本院以96年度訴緝字第1 號判處
    有期徒刑1 年2 月、1 年，定應執行有期徒刑2 年確定；另
    因竊盜案件，經本院以95年度嘉簡字第707 號判處有期徒刑
    6 月確定；復因竊盜及施用毒品案件，經本院以96年度訴字
    第335 號判處有期徒刑7 月、7 月、9 月、1 年3 月，定應
    執行有期徒刑2 年8 月確定，上開第1 、2 罪經本院以96年
    度聲減字第657 號裁定減刑，第4 至7 罪經本院以96年度聲
    減字第1971號裁定減刑並與前開第1 、2 罪定應執行有期徒
    刑2 年4 月確定，與第3 罪接續執行，於98年5 月20日縮短
    刑期假釋出監並付保護管束，於98年9 月11日保護管束期滿
    ，假釋未經撤銷而執行完畢。詎其仍不知悔改，分別基於施
    用第一級毒品海洛因及第二級毒品甲基安非他命之犯意，於
    99年5 月3 日上午某時許及同日晚上某時許，在嘉義縣新港
    鄉中洋村後厝11號住處之附近馬路，分別施用海洛因及甲基
    安非他命各1 次。嗣於同年月4 日8 時30分許，在嘉義縣新
    港鄉中庄村92號，因另涉竊盜罪嫌為警查獲，並扣得注射針
    筒2 支，且採其尿液送驗，結果呈嗎啡及甲基安非他命陽性
    反應。
二、案經雲林縣警察局北港分局報告臺灣嘉義地方法院檢察署檢
    察官偵查起訴。
    理  由
一、本件係經被告甲○○於準備程序當庭表示認罪，而經本院裁
    定以簡式審判程序加以審理，則依據刑事訴訟法第273 條之
    2 、同法第159 條第2 項之規定，不適用傳聞法則有關限制
    證據能力之相關規定，合先敘明。
二、上揭犯罪事實，業據被告甲○○於偵查及本院審理中坦承不
    諱；又被告於99年5 月4 日，經警得其同意採尿送驗，其結
    果呈嗎啡、甲基安非他命陽性（按施用海洛因、甲基安非他
    命後，經人體之水解代謝作用，會分別呈嗎啡、甲基安非他
    命陽性反應）反應等情，有正修科技大學超微量研究科技中
    心尿液檢驗報告（檢體編號為：P072號）、真實姓名對照表
    各1 份在卷足憑。此外，亦有扣案注射針筒2 支可證，是被
    告上揭自白核與事實相符，應堪採信。
三、復按施用第一、二級毒品為犯罪行為，毒品危害防制條例第
    10條定有處罰明文。故施用第一、二級毒品者，依前揭規定
    本應科以刑罰，惟基於刑事政策，對合於一定條件之施用者
    ，則依同條例第20條、第23條之規定，施以觀察、勒戒或強
    制戒治之保安處分。又毒品危害防制條例第20條、第23條將
    施用毒品之刑事處遇程序，區分為「初犯」及「5 年內再犯
    」、「5 年後再犯」。依其立法理由之說明：「初犯」，經
    觀察、勒戒或強制戒治後，應為不起訴處分或不付審理之裁
    定；經觀察、勒戒或強制戒治執行完畢釋放後，「5 年內再
    犯」者，因其再犯率甚高，原實施之觀察、勒戒及強制戒治
    既已無法收其實效，爰依法追訴或裁定交付審理。至於經觀
    察、勒戒或強制戒治執行完畢釋放後，「5 年後再犯」者，
    前所實施之觀察、勒戒或強制戒治已足以遮斷其施用毒品之
    毒癮，為期自新及協助其斷除毒癮，仍適用「初犯」規定，
    先經觀察、勒戒或強制戒治之程序。從而依修正後之規定，
    僅限於「初犯」及「5 年後再犯」2 種情形，始應先經觀察
    、勒戒或強制戒治程序。倘被告於5 年內已再犯，經依法追
    訴處罰，縱其第3 次（或第3 次以上）再度施用毒品之時間
    ，在初犯經觀察、勒戒或強制戒治執行完畢釋放5 年以後，
    已不合於「5 年後再犯」之規定，且因已於「5 年內再犯」
    ，顯見其再犯率甚高，原實施觀察、勒戒或強制戒治，已無
    法收其實效，即應依該條例第10條處罰（最高法院95年5 月
    9 日第7 次、97年度第5 次刑事庭會議決議參照）。本件被
    告前因施用毒品案件，經本院以91年度毒聲字第661 號裁定
    令入戒治處所施以強制戒治，嗣於92年5 月29日停止其處分
    出所並付保護管束，於92年9 月25日保護管束期滿未經撤銷
    而執行完畢。於前開強制戒治執行完畢釋放後5 年內，復因
    施用毒品案件，經本院以96年度訴緝字第1 號判處有期徒刑
    1 年2 月、1 年，定應執行有期徒刑2 年確定，有臺灣高等
    法院被告前案紀錄表在卷可按。是被告於前開強制戒治執行
    完畢釋放後5 年內再犯施用毒品之罪，且經依法追訴處罰，
    並因本件為3 犯以上施用毒品之罪，顯見其再犯率甚高，原
    實施觀察、勒戒，已無法收其實效，應依法處罰。從而，本
    件事證明確，被告犯行足堪認定，應依法論科。
四、查海洛因、甲基安非他命分別為毒品危害防制條例第2 條第
    2 項第1 款、第2 款所定之第一級、第二級毒品，核被告所
    為，分別係犯毒品危害防制條例第10條第1 項之施用第一級
    毒品罪，及同條第2 項之施用第二級毒品罪。被告施用前持
    有海洛因、甲基安非他命之低度行為，應為各該施用之高度
    行為所吸收，均不另論罪。其所犯上開2 罪，犯意各別，行
    為互殊，應予分論併罰。又被告前因施用毒品案件，經本院
    以96年度訴緝字第1 號判處有期徒刑1 年2 月、1 年，定應
    執行有期徒刑2 年確定；另因竊盜案件，經本院以95年度嘉
    簡字第707 號判處有期徒刑6 月確定；復因竊盜及施用毒品
    案件，經本院以96年度訴字第335 號判處有期徒刑7 月、7
    月、9 月、1 年3 月，定應執行有期徒刑2 年8 月確定，上
    開第1 、2 罪經本院以96年度聲減字第657 號裁定減刑，第
    4 至7 罪經本院以96年度聲減字第1971號裁定減刑並與前開
    第1 、2 罪定應執行有期徒刑2 年4 月確定，與第3 罪接續
    執行，於98年5 月20日縮短刑期假釋出監並付保護管束，於
    98年9 月11日保護管束期滿，假釋未經撤銷而執行完畢等情
    ，有臺灣高等法院被告前案紀錄表1 份附卷足參，其受有期
    徒刑之執行完畢後5 年內，故意再犯本件有期徒刑以上之2
    罪，均為累犯，均應依刑法第47條第1 項之規定加重其刑。
    爰審酌被告素行非佳，有上開被告前案紀錄表在卷可參，施
    用毒品後經強制戒治，猶未知所警惕，進而再犯本件2 罪，
    足見其並未徹底戒除施用毒品，惟念及施用毒品本質上係戕
    害自身健康之行為，尚未嚴重破壞社會秩序或侵害他人權益
    ，及被告坦承犯行、犯後態度尚屬良好等一切情狀，分別量
    處如主文所示之刑，併定其應執行之刑，以資儆懲。末查，
    扣案注射針筒2 支，均係被告所有持供施用海洛因之用，業
    據被告供明在卷，自均應依刑法第38條第1 項第2 款之規定
    ，宣告沒收。
據上論斷，應依刑事訴訟法第273 條之1 第1 項、第299 條第1
項前段，毒品危害防制條例第10條第1 項、第2 項，刑法第11條
前段、第47條第1 項、第51條第5 款、第38條第1 項第2 款，判
決如主文。
本案經檢察官侯德人到庭執行職務。
中    華    民    國    99    年     7    月    20    日
                  刑事第一庭    法  官  張志偉
以上正本證明與原本無異。
如不服本判決應於收受判決後10日內向本院提出上訴書狀，並應
敘述具體理由；其未敘述上訴理由者，應於上訴期間屆滿後20日
內向本院補提理由書（均須按他造當事人之人數附繕本）「切勿
逕送上級法院」。
中    華    民    國    99    年    7     月    20    日
                                書記官  張子涵
附錄法條：
毒品危害防制條例第10條第1 項、第2項
施用第一級毒品者，處6 月以上5 年以下有期徒刑。
施用第二級毒品者，處3 年以下有期徒刑。

司法院資訊處製作；財團法人民間司法改革基金會備份。
